---
title: "Actividad 1. Regresión Simple"
subtitle: "Econometría LECO"
author: "Nombre:"
date: ""
output:
  pdf_document:
    latex_engine: xelatex
    number_sections: false
---

```{r setup, include=FALSE}
knitr::opts_chunk$set(echo = TRUE, warning = FALSE, message = FALSE)
```

**Entregable**: Un archivo PDF (R-Markdown) contestando correctamente a las preguntas abajo presentadas, así como el archivo `.Rmd`. Ambos archivos deben subirse a GitHub antes de la fecha límite, grabados con su nombre.

> **📋 Antes de comenzar:** Lee el archivo `reglas_generales_course.md` que está en tu repositorio. Contiene las reglas de entrega, commits y uso del bot que aplican a todos los problem sets.

---

> **⚙️ Paso 1 — Cómo crear tu proyecto en RStudio (hazlo una sola vez)**
>
> 1. Acepta la tarea en el link que te compartió el profesor → se crea tu repositorio personal en GitHub
> 2. Entra a tu repositorio → haz clic en el botón verde **"Code"** → copia la URL (termina en `.git`)
> 3. Abre RStudio → `File` → `New Project` → `Version Control` → `Git`
> 4. Pega la URL → elige una carpeta en tu computadora → click `Create Project`
> 5. Verifica que ves `ps1_estudiante.Rmd` en el panel de archivos (esquina inferior derecha)
>
> A partir de aquí, **siempre abre el PS desde ese proyecto** (`File` → `Open Project`), no desde el archivo directamente.

---

> **📤 Paso 2 — Cómo guardar tu avance en GitHub (hazlo cada vez que avances)**
>
> Guardar en tu computadora (`Ctrl+S`) **no** sube los cambios a GitHub. Para que el profesor y el asistente vean el avance de tu trabajo, debes hacer:
>
> **Opción A — Panel Git de RStudio (más fácil):**
> 1. Panel **Git** en RStudio (esquina superior derecha) → verás tus archivos modificados con una **M**
> 2. Marca el **checkbox** junto a `ps1_estudiante.Rmd` (y el `.pdf` si ya compilaste)
> 3. Click **Commit** → escribe un mensaje descriptivo, por ejemplo: `"avance P2b y P2c"`
> 4. Click **Push** → tus cambios aparecen en GitHub.
>
> **Opción B — Terminal de RStudio (si el panel Git no funciona):**
> 1. Ve a la pestaña **Terminal** (junto a la pestaña Console, panel inferior)
> 2. Copia y pega estos comandos uno por uno:
> ```
> git add ps1_estudiante.Rmd
> git commit -m "avance P2b y P2c"
> git push origin main
> ```
>
> **Recomendación:** haz commit y push al terminar cada pregunta, no solo al final.
> Así queda registro de tu progreso y puedes recuperar versiones anteriores si algo falla.

---

> **📌 Paso 3 — Reglas de uso de IA**
>
> **Comenta tu código en español.** Todo bloque de código debe incluir comentarios que expliquen tu razonamiento. Por ejemplo:
> ```
> # Calculo SST como la variación total de Y respecto a su media
> sst <- sum((y - mean(y))^2)
> ```
>
> **Usa el tutor @leco-bot en GitHub.** Abre un *Issue* (en la pestaña de github *Issue*) en tu repositorio. Nombralo `Consultas PS1`. Luego de crear el issue  `Consultas PS1` escribe como comentario tu dudas mencionando `@leco-bot`. Tienes 5 consultas por día.
> Por ejemplo: 
>@leco-bot
>1. Qué intento hacer: calcular R² manualmente en P2f
>2. Error que obtuve: me sale un valor negativo
>3. Lo que ya intenté: usé la fórmula SSE/SST
>
> **⚠️ Sistema de detección automática.** Cada push que haces es analizado automáticamente. El sistema detecta saltos grandes de código en un solo commit, código sin comentarios en español, y patrones inconsistentes con tu historial. Las alertas son visibles para el profesor y el asistente. La mejor evidencia de que el trabajo es tuyo son tus comentarios en español, tus consultas al bot y tu historial de commits.

---

## 1. Derive OLS utilizando las condiciones de primer orden que surgen de $\sum(y_i - \hat{y}_i)^2 = 0$

*[Tu derivación aquí — usa LaTeX/Markdown]*

---

## 2. Genere sus propios datos para probar la teoría:

Asuma que la ecuación poblacional está dada por $y_i = 15 + 7X_i + \mu_i$, con el término estocástico ($\mu$) distribuido normalmente con media de cero. $X$ toma valores aleatorios. *Recuerde que en la práctica no observamos esta ecuación, pero podemos estimarla con una muestra de datos para X e Y.*

### a. Genere una muestra aleatoria de 100 observaciones y asuma una desviación estándar de 10:

```{r datos-2a}
help(rnorm)
help(runif)

set.seed(123)
x     <- # TU CÓDIGO
error <- # TU CÓDIGO
y     <- # TU CÓDIGO
```

### b. Muestre un scatterplot de x e y, y describa brevemente la relación entre estas dos variables.

```{r scatter-2b}
# TU CÓDIGO
```

*[Tu descripción aquí]*

### c. Estime la regresión conforme al script abajo y escriba la ecuación estimada.

```{r regresion-2c}
reg <- lm(y ~ x)
summary(reg)
anova(reg)

sse <- sum((fitted(reg) - y)^2)
sse
```

**Ecuación estimada:** $\hat{y}_i =$ *[Tu respuesta]*

### d. Interprete el coeficiente de regresión.

*[Tu respuesta aquí]*

### e. ¿Cuál es el valor predicho de $Y$ cuando $X = \bar{x}$?

```{r prediccion-2e}
# TU CÓDIGO
```

*[Tu respuesta aquí]*

### f. Calcule manualmente $R^2$.

```{r r2-manual-2f}
# TU CÓDIGO

# Verificación:
cat("R² manual:      ", r2_manual, "\n")
cat("R² de summary():", summary(reg)$r.squared, "\n")
```

### g. Ejecute:

```{r summary-2g}
summary(fitted(reg))
summary(y)
```

*[Comenta lo que observas]*

---

## 3. Creando sus propios datos para indagar $R^2$.

### a. Ejecute el siguiente código, muestre los resultados e interprete $R^2$.

```{r r2-sd5}
set.seed(123)
x        <- runif(100)
error    <- rnorm(100, mean = 0, sd = 5)
y        <- 2 + (5 * x) + error
hist(y)

regresion <- lm(y ~ x)
summary(regresion)

plot(x, y, main = "Main title",
     xlab = "X axis title", ylab = "Y axis title",
     pch = 19, frame = FALSE) +
  abline(lm(y ~ x), col = "blue")
```

*[Interpretación de $R^2$]*

### b. En el código anterior, modifique: $SD = 15$ e interprete $R^2$.

```{r r2-sd15}
# TU CÓDIGO
```

*[Interpretación de $R^2$]*

### c. Muestre que $R^2$ es menor con $SD = 15$ en el error (hint: use SST, SSR). ¿Esto quiere decir que es "peor" la segunda regresión para calcular $\hat{\beta}$ en términos de sesgo y precisión? ¿Por qué sí o por qué no?

```{r demostracion-3c}
# TU CÓDIGO
```

*[Tu respuesta aquí]*

---

## 4. Regresión lineal con datos de Wooldridge.

### a. Ejecute los siguientes comandos en R-Studio y muestre los resultados:

```{r wooldridge}
library(wooldridge)
data("wage1")
?wage1

wagereg <- lm(lwage ~ educ, data = wage1)
summary(wagereg)
```

### b. Interprete los coeficientes $\beta_0$ y $\beta_1$. ¿Es el signo de $\beta_1$ el esperado? ¿Por qué?

*[Tu respuesta aquí]*

### c. Obtenga $R^2$ mediante el cálculo de $SST$, $SSE$, $SSR$.

```{r r2-wooldridge}
# TU CÓDIGO
```

### d. ¿Bajo qué supuestos, de los estudiados en clase hasta ahora, podemos interpretar $\beta_1$ como el efecto de la educación en ingresos? Describa cada uno formalmente.

*[Tu respuesta aquí]*

### e. ¿Qué supuesto estándar estamos violando y por qué?

*[Tu respuesta aquí]*

### f. Demuestre formalmente el sesgo del estimador $\beta_1$ bajo violación de ese supuesto.

*[Tu demostración en LaTeX/Markdown aquí]*

---

## 5. Utilizando datos de 2018 sobre ventas de casas en México, la siguiente ecuación es estimada, referente al precio de la casa y en relación con la distancia, en kilómetros, a un basurero municipal recientemente instalado:

$$\log(Price) = 9.40 + 0.312 \,(dist)$$
$$n = 135 \qquad R^2 = 0.162$$

### a. Interprete el coeficiente de *dist*.

*[Tu respuesta aquí]*

### b. ¿Cree que esta estimación nos ofrece un efecto insesgado de la elasticidad *"ceteris paribus"* del precio respecto a la distancia? ¿Intuitivamente explique por qué? (piense en la decisión del municipio de colocar el basurero)

*[Tu respuesta aquí]*

### c. ¿Qué otros factores sobre la casa pueden afectar su precio dado $Cov(u, dist) \neq 0$?

*[Tu respuesta aquí]*

---

```{r session-info, echo=FALSE}
cat("Entregado:", format(Sys.time(), "%Y-%m-%d %H:%M"), "\n")
```
